臺灣高等法院刑事判決
110年度上易字第150號
上  訴  人  臺灣臺北地方檢察署檢察官
被      告  黃適欽


上列上訴人因被告毀損案件，不服臺灣臺北地方法院109年度易
字第360號，中華民國109年12月7日第一審判決（起訴案號：臺
灣臺北地方檢察署108年度偵續字第140號、108年度偵字第26546
號），提起上訴，本院判決如下：
    主  文
原判決撤銷，發回臺灣臺北地方法院。
    理  由
一、原判決略以：檢察官公訴意旨以被告黃適欽係址設新北市○○
    區○○路000巷00號之○○○○社區管理委員會財務委員，於民國1
    07年8月23日晚間8時15分許，在上址2樓之○○○○社區活動中
    心，明知臺灣通力電梯股份有限公司係該社區電梯更新案得
    標廠商，且牆上張貼之臺灣通力電梯股份有限公司海報6張
    ，係該公司交予○○○○社區管理委員會，以增進社區住戶對該
    公司之認識，並經該社區管理委員會主任委員黃建昌同意而
    張貼，為他人之物；竟基於毀損之犯意，徒手撕毀該6張海
    報，致令破裂不堪使用，足生損害於黃建昌等○○○○社區區分
    所有權人及通力電梯股份有限公司，因認被告涉犯刑法第35
    2條之毀損文書罪嫌。上開罪名，依刑法第357條之規定，須
    告訴乃論。告訴人通力電梯股份有限公司已於言詞辯論終結
    前，具狀撤回告訴，爰依刑事訴訟法第303條第3款規定諭知
    不受理判決等語。
二、檢察官上訴意旨略以：告訴人黃建昌於案發時，擔任○○○○管
    理委員會主任委員，通力電梯股份有限公司於107年8月12日
    將本案海報6張交付該社區管理委員會，經主任委員黃建昌
    同意而張貼，是告訴人黃建昌對該海報具有事實上之管領及
    處分權限，且並未撤回告訴，原審僅以告訴人通力電梯股份
    有限公司撤回告訴而為公訴不受理判決，自有未合等語。
三、按刑事訴訟法第232條所謂犯罪之被害人，係指因犯罪行為
    直接受損害之人，就財產犯罪言，並不限於所有權人，即對
    於該財產事實上管領之人，因他人之犯罪行為而其管領權受
    有侵害者，亦不失為直接被害人。是於刑法第352條、第354
    條之毀損罪，除物之所有人，有權提出告訴外，物之使用人
    或因其他法律關係占有該物之人，因該物之毀損，亦同時被
    害，依照上開說明，亦屬直接被害人，而有權告訴。是就毀
    損罪而言，物之所有權人與對於該物有事實上管領權限之人
    均具有告訴權，其中一人撤回告訴，對於其他被害人已提出
    之告訴，不生影響，自不得就其他被害人之告訴，併為公訴
    不受理之判決。
四、查，黃建昌於107年8月24日即以○○○○管理委員會主任委員之
    名義提出刑事告訴狀，並於警詢時稱：「我要對黃適欽提出
    毀損告訴」等語，有該告訴狀及警詢筆錄在卷足憑（偵字第
    23278號卷第33至35、11頁）；而臺灣通力電梯股份有限公
    司則於108年1月30日提出刑事告訴狀，就被告對於該公司經
    ○○○○管理委員會同意張貼在該社區公佈欄之海報加以撕毀破
    壞之行為，提出刑事告訴，此亦有該告訴狀附卷可憑（他字
    第2699號卷第4至5、7頁），足見本案係由該海報之所有權
    人及事實上管領人提出刑事告訴。而告訴人臺灣通力電梯股
    份有限公司固已於原審言詞辯論終結前具狀撤回告訴，此有
    刑事撤回告訴狀附卷足憑（原審易字卷第67頁）；然就黃建
    昌以○○○○管理委員會主任委員之名義提出之刑事告訴，迄未
    據撤回，依照前開說明，原審以本案由告訴人通力電梯股份
    有限公司撤回告訴，逕予諭知全案公訴不受理之判決，已有
    未合。其次，起訴書已敘明：「...海報6張，係該公司交予
    ○○○○社區管理委員會」、「經該社區管理委員會主任委員黃
    建昌同意而張貼」、「足生損害於黃建昌等○○○○社區區分所
    有權人」等犯罪事實，原判決僅於理由欄稱：「本罪之直接
    被害人暨合法告訴人當為告訴人通力電梯公司，『○○○○管理
    委員會主任委員即區分所有權人黃建昌』則非屬之，併予指
    明」等語（原判決第2頁第6至8行），未予認定何以此部分
    犯罪事實未經合法告訴，亦有判決不備理由之違誤。
五、原審逕以本案業經撤回告訴為由，未經言詞辯論，判決公訴
    不受理，顯有未洽。檢察官上訴意旨指摘原判決不當，為有
    理由，應由本院撤銷原判決。為維護被告之審級利益，爰予
    發回原審更為妥適之處理，且不經言詞辯論為之。
據上論斷，應依刑事訴訟法第369條第1項但書、第372條，判決
如主文。
中　　華　　民　　國　　110 　年　　2 　　月　　8 　　日
                  刑事第二十二庭審判長法　官  洪于智
                                      法　官  陳銘壎
                                      法　官  汪怡君
以上正本證明與原本無異。
不得上訴。
                                      書記官  賴怡孜
中　　華　　民　　國　　110 　年　　2 　　月　　9 　　日